【裁判字號】    89,上訴,1446
【裁判日期】    900213
【裁判案由】    傷害致死
【裁判全文】
臺灣高等法院臺南分院刑事判決             八十九年度上訴字第一四四六號  Ａ
      上  訴  人
      即  被  告  丙  ○  ○
      選任辯護人  葉  榮  棠
右上訴人因傷害致死案件，不服臺灣嘉義地方法院八十八年度訴字第五八八號中華民
國八十九年九月十三日第一審判決（起訴案號：臺灣嘉義地方法院檢察署八十八年度
偵字第五０四五號），提起上訴，本院判決如左：
      主      文
原判決撤銷。
丙○○無罪。
      理      由
一、公訴意旨略以：丙○○於八十八年六月二十日下午六、七時許，與林萬賀、丁○
    ○等人在嘉義縣太保市○○里○○路二一０巷二號一起飲酒時，因林萬賀已有酒
    意，不停講話，丙○○不耐煩，多次勸止，林萬賀不從，引起丙○○不滿，竟基
    於傷害之犯意，以拳頭及手掌重力毆打林萬賀臉部數下，致林萬賀廣泛左側硬腦
    膜下腔血腫及鈍力性顱腦損傷，迨於同日晚上九時十分許，在上址為甲○發現，
    經送醫延至八十八年六月三十日晚上十一時二十五分許不治死亡。案經林萬賀之
    兄乙○○訴請偵查起訴，因認其涉有刑法第二百七十七條第二項傷害人之身體，
    因而致人於死罪嫌等語。
二、按犯罪事實應依證據認定之，無證據不得推定其犯罪事實；又不能證明被告犯罪
    者，應諭知無罪之判決；刑事訴訟法第一百五十四條、第三百零一條第一項分別
    定有明文。又認定不利於被告之事實，須依積極證據，苟積極證據不足為不利於
    被告事實之認定時，即應為有利於被告之認定，更不必有何有利之證據。再事實
    之認定，應憑證據，如未能發現相當證據，或證據不足以證明，自不能以推測或
    擬制之方法，為裁判基礎。又告訴人之告訴，本以使被告受刑事訴追為目的，故
    其陳述是否與事實相符，自應調查其他證據，以資審認，苟其所為攻擊之詞，尚
    有瑕疵，則在此瑕疵未予究明以前，即不能遽採為斷罪之基礎，最高法院三十年
    上字第八一六號、四十年台上字第八六號五十二年台上字第一三００號、六十一
    年台上字第三０九九號判例可資參照。
三、公訴人認被告丙○○涉有刑法第二百七十七條第二項傷害人之身體，因而致人於
    死罪嫌，無非以證人丁○○於警訊及偵查中證稱：「當時林萬賀講話很大聲，丙
    ○○叫他小聲點，二人發生口角，幾乎要打架，林萬賀走出屋外，躺在地上，丙
    ○○隨後走出去，毆打林萬賀，林萬賀被打後臉頰有紅腫」等語，及證人李木林
    亦證稱：「八十八年六月二十三日前二、三天，丙○○連續二次至我家向我說林
    萬賀是他的，可能不會怎樣」等詞，並據臺灣嘉義地方法院檢察署檢察官督同法
    醫師相驗、解剖無訛，製有勘驗筆錄、相驗屍體證明書、驗斷書、法務部法醫研
    究所（八八）法醫所醫鑑字第０七０五號鑑定書及內政部警政署刑事警察局法醫
    解剖鑑定報告各一份、照片二十三幀附於相驗卷，為其所憑論據。
四、訊之上訴人即被告丙○○固承於八十八年六月二十日下午六、七時許，與林萬賀
    、丁○○等人在嘉義縣太保市○○里○○路二一０巷二號一起飲酒時，因林萬賀
    不勝酒力，胡言亂語時，曾以手掌拍打林萬賀嘴巴之事實，惟矢口否認有何傷害
    致死犯行，辯稱：伊僅輕力拍打被害人嘴巴，被害人係離去後遭他人毆打致死，
    被害人死亡結果與伊拍打被害人嘴巴並無因果關係云云。
五、經查：
  (一)按加重結果犯，須客觀上能預見加重結果之發生，而其主觀上未預見為要件，本
    案被告與被害人酒後口角，被告拍打被害人臉頰時，是否有傷害被害人之故意，
    又客觀上是否能預見被害人發生死亡結果，為本案重要關鍵。雖證人丁○○於警
    訊及偵查中證稱：「當時因林萬賀喝累了，所以就躺在地上休息，然丙○○不滿
    林萬賀音量過大之怒氣仍未消，就坐在地上以手掌摑林萬賀之嘴巴，林被摑後就
    仰起頭來看丙○○，並大聲嘶嚷，後丙○○就握緊拳頭猛打林萬賀之臉部，前後
    約十餘下，因林萬賀每被打一下後腦部就直接撞擊水泥地面而受傷」、「林萬賀
    之臉部被打後有紅腫」、「（問：你離開時林萬賀的身體狀況？）已酒醉，丙○
    ○打他，他要站起來又打他。」等語（詳偵查卷三六、三七頁、第五四頁）。及
    證人李木林亦於相驗時證稱：「（問：何人向你說林萬賀被毆打？）丙○○」、
    「（問：何時向你說？）我被警員訊問之前二天下午一時，另一次是隔天早上十
    時，共向我說二次」、「他去我家向我說的」、「丙○○有說林萬賀是他的，可
    能不會怎樣」各等詞（詳相驗卷第六頁、第二五頁、第二六頁）。且被告亦自承
    以拳頭及手掌出手毆打被害人嘴巴等語。但依證人丁○○於原審及本院調查時結
    證稱：只看到林萬賀被打二巴掌云云，與被害人臉部並無外傷等情以觀，被告客
    觀上是否能預見被害人會發生死亡結果，則不能無疑。
  (二)被害人係因遭他人毆打後，廣泛（大量）左側硬腦膜下腔血腫及鈍力性顱腦損傷
    ，經送醫延至八十八年六月三十日晚上十一時二十五分許不治死亡等情，已據臺
    灣嘉義地方法院檢察署檢察官督同法醫師相驗、解剖無訛，製有勘驗筆錄、相驗
    屍體證明書、驗斷書、法務部法醫研究所（八八）法醫所醫鑑字第０七０五號鑑
    定書及內政部警政署刑事警察局法醫解剖鑑定報告各一份、照片二十三幀附於相
    驗卷。又內政部警政署刑事警察局雖認定被害人有可能躺在地上遭拳頭毆打頭部
    撞擊地面而死亡，有該局八十九年八月三日八九刑醫字第一０四０五二號函一份
    附於原審卷可稽，但林萬賀係於同日晚上九時十分許，倒臥嘉義縣太保市○○路
    二０九號為甲○發現送醫，延至八十八年六月三十日晚上十一時二十五分許不治
    死亡，其被發現倒臥路上，距被告供認拍打其臉頰時，已逾二時三十分，且已離
    去現場，距死亡時更逾十日，故被害人死亡結果與被告毆打被害人，有無因果關
    係亦有可疑。
  (三)被害人是否誠如被告所辯：係離去後遭他人毆打致死云云，雖無直接證據證明。
    然被害人林萬賀之姪女林秋萍於原審法院審理時曾提出被害人受傷後在醫院與其
    對話之錄音帶及譯文，被害人曾稱其在樓頂被「阿貴」、「阿文」推下來等語，
    再依上述時地判斷，被害人於遭被告拍打臉頰後另有他人介入傷害被害人，亦有
    可能。雖被害人死亡原因，經原審法院就被害人有無可能係由二樓以上高處墜樓
    所致一節函詢內政部警政署刑事警察局，據該局答覆認為不可能等情，有內政部
    警政署刑事警察局八十九年八月三日八九刑醫字第一０四０五二號函一份附於原
    審卷可稽，但此推測認定被害人死因，仍無法證明被害人死亡結果與被告毆打被
    害人嘴巴有關。
  (四)至於證人李木林亦證詞，係據被告陳述，而其所聞，被告亦僅稱他有打林萬賀，
    可能不會怎樣，於此應無證據價值。又臺灣嘉義地方法院檢察署檢察官督同法醫
    師相驗、解剖屍體無訛，製有勘驗筆錄、相驗屍體證明書、驗斷書、法務部法醫
    研究所鑑定書及內政部警政署刑事警察局法醫解剖鑑定報告及照片，以上證據亦
    均僅證明被害人已經死亡，而不能證明係被告所為或與被告有何關聯。
  (五)另查被告與被害人彼此間並無仇恨，且被告係以徒手拍打被害人臉部，被害人被
    拍打後仍即起身自行離去，被告並未再追打，且現場並無任何痕跡或血跡，是被
    告所辯拍打被害人臉部，自可採信，其行為時有無傷害之意，要難認定，而被告
    之拍打被害人臉部行為與被害人之死亡間，尚不能證明有相當因果關係，是被告
    辯稱：被害人死亡結果與伊拍打被害人並無因果關係等語，尚非全無可採。
六、綜上所述，本案依調查證據所得，被告被訴涉有刑法第二百七十七條第二項傷害
    人之身體，因而致人於死罪嫌，尚屬不能證明，此外復查無其他積極證據足以證
    明被告有何上開犯行，理應諭知無罪，以免冤抑。原審疏未詳察，遽依告訴人具
    有瑕疵之告訴，且未深入細心勾稽種種有利於被告之證據，即對被告論罪科刑，
    自有未洽。上訴意旨，指摘原判決不當，為有理由，應由本院撤銷改判，另為被
    告丙○○無罪諭知，以昭公允。
據上論斷，應依刑事訴訟法第三百六十九條第一項前段、第三百六十四條、第三百零
一條第一項，判決如主文。
本案經檢察官曾顯智到庭執行職務。
中    華    民    國      九十      年      二      月      十三        日
                                  臺灣高等法院臺南分院刑事第五庭
                                      審判長法官  茆    臺    雲
                                            法官  董    武    全
                                            法官  李    文  福
右正本證明與原本無異。
如不服本判決，應於判決送達後十日內向本院提出上訴狀，其未敘述理由者並應於提
出上訴狀後十日內向本院補提理由書（應附繕本)。
                                      法院書記官  李    良    倩
中    華    民    國      九十      年      二      月      十四        日


司法院資訊處製作；財團法人民間司法改革基金會備份。
